臺灣高等法院臺南分院刑事判決
110年度上易字第86號
上  訴  人  
即  被  告  胡博俊



選任辯護人  賴鴻鳴律師
            黃俊達律師
            陳思紐律師
上  訴  人  
即  被  告  施進文


上列上訴人等因妨害自由等案件，不服臺灣臺南地方法院109年
度易字第560號中華民國109年11月23日第一審判決（起訴案號：
臺灣臺南地方檢察署108年度偵字第13979號），提起上訴，被告
於本院就被訴事實均為有罪之陳述，經本院裁定依簡式審判程序
審理，判決如下：
    主  文
原判決關於胡博俊、施進文部分均撤銷。
胡博俊共同犯強制罪，處有期徒刑肆月，如易科罰金，以新臺幣
壹仟元折算壹日；又共同犯傷害罪，處有期徒刑肆月，如易科罰
金，以新臺幣壹仟元折算壹日；又犯毀損罪，處有期徒刑貳月，
如易科罰金，以新臺幣壹仟元折算壹日。應執行有期徒刑柒月，
如易科罰金，以新臺幣壹仟元折算壹日。緩刑貳年。
施進文共同犯強制罪，處有期徒刑參月，如易科罰金，以新臺幣
壹仟元折算壹日。緩刑貳年。
    犯 罪 事 實
一、緣藍堃銓因積欠胡博俊債務且遲未償還，為催討債務：
　㈠胡博俊乃於民國107年7月23日23時許，要求藍堃銓帶其前妻
    張馨鎂一同前往臺南市○○區○○○路0段000巷00號旁檳榔葉園
    工寮內協商債務，俟藍堃銓、張馨鎂抵達後，胡博俊、施進
    文與另1、2名不詳姓名之成年男子，竟共同基於強制之犯意
    聯絡，由胡博俊以言語向藍堃銓、張馨鎂恫稱：如果不簽本
    票，今天無法離開等語，致藍堃銓、張馨鎂聽聞後心生畏懼
    ，由藍堃銓簽發附表一所示本票共11紙，張馨鎂則為背書，
    以此法使藍堃銓、張馨鎂行無義務之事，胡博俊取得上開本
    票後始讓藍堃銓2人離去。
　㈡又於107年9月29日21時許，胡博俊獲知藍堃銓請洪群凱開車
    幫忙搬家，隨即通知蔡順畊（所犯共同傷害罪部分，業經原
    審判處有期徒刑4月，如易科罰金，以新臺幣〈下同〉1千元折
    算1日確定）、林勇成、郭榮發（上2人所犯共同傷害罪部分
    ，均經原審判處有期徒刑2月，如易科罰金，以1千元折算1
    日確定）及真實姓名不詳之2人到臺南市○區○○路00巷0號，
    俟胡博俊、蔡順畊、林勇成、郭榮發及不詳姓名之2成年人
    抵達後，隨即上前向洪群凱逼問藍堃銓下落，然因洪群凱表
    示不知藍堃銓去向，且遲未等到藍堃銓，胡博俊、蔡順畊、
    林勇成、郭榮發及不詳姓名之2成年人竟共同基於傷害、恐
    嚇之犯意聯絡，先將洪群凱圍住，並分別以徒手或腳踢之方
    式攻擊洪群凱，致洪群凱受有頭部損傷、臉部挫傷、腹壁挫
    傷、左側膝部挫傷等傷害，胡博俊並以言語向洪群凱恫稱：
    若不配合叫藍堃銓出面，就要買狗鍊將其拴起來，並帶到山
    上去等語，致洪群凱聽聞後因而心生畏懼，足生危害於安全
    ，洪群凱遂於胡博俊、蔡順畊、林勇成、郭榮發及不詳姓名
    之2成年人疏於注意之際趁機逃走，胡博俊等人見狀即分別
    以徒步及騎乘機車之方式追逐洪群凱，而胡博俊於追逐途中
    拾獲洪群凱掉落之手機，又另基於毀損之犯意，持該手機朝
    洪群凱丟擲2次，致該手機摔落地上而損壞，足生損害於洪
    群凱。嗣因洪群凱跑至家樂福向店員求救並報警，胡博俊、
    蔡順畊、林勇成、郭榮發及不詳姓名之2成年人始罷手離去
    。
二、案經藍堃銓、張馨鎂、洪群凱訴由臺南市政府警察局第一分
    局移送臺灣臺南地方檢察署檢察官偵查起訴。
    理  由
一、本件上訴及本院審理範圍：
  ㈠本件係被告胡博俊、施進文及同案被告林雪霞、蔡順畊、林
    勇成、郭榮發等人因涉犯妨害自由等罪嫌，經檢察官提起公
    訴。
　㈡經原審審理後，對上揭被告及同案被告均予以論罪科刑，被
    告胡博俊、施進文及同案被告林雪霞、蔡順畊、林勇成等人
    均提起上訴，同案被告郭榮發則未提起上訴，同案被告林雪
    霞、蔡順畊、林勇成提起上訴後，均於本院準備程序中撤回
    上訴，此有撤回上訴聲請書3份在卷可考（見本院卷第195至
    199頁），是原判決關於同案被告郭榮發、林雪霞、蔡順畊
    、林勇成等部分，因其等分別未提起上訴或撤回上訴而告確
    定在案，是本件本院審理範圍，應僅限於原判決關於被告胡
    博俊、施進文部分，合先敘明。
二、本件被告胡博俊、施進文所犯為死刑、無期徒刑、最輕本刑
    為3年以上有期徒刑以外之罪，亦非屬高等法院管轄之第一
    審案件，其於本院已就被訴事實為有罪之陳述，經告知簡式
    審判程序之旨後，檢察官、被告對於本件改依簡式審判程序
    審理均表示無意見，本院乃依刑事訴訟法第364條、第273條
    之1第1項規定，當庭裁定本件進行簡式審判程序，依同法第
    273條之2規定，本件不受同法第159條第1項、第161條之2、
    第161條之3、第163條之1及第164條至第170條有關證據調查
    程序規定之限制。
三、上開強制、出言恐嚇、傷害洪群凱及毀損洪群凱手機等犯行
    ，業據被告胡博俊於本院審理時均坦承不諱（本院卷第282
    、301至302頁）；被告施進文亦於本院審理時對上開強制犯
    行坦白承認（本院卷第282、301頁），並有下列事證足資佐
    證：
　㈠被告胡博俊、施進文上開自白，核與證人及告訴人藍堃銓、
    張馨鎂、洪群凱於偵查中指證之情節相符，並有如附表一所
    示本票共11紙（警二卷第127至137頁）、衛生福利部新營醫
    院診斷證明書一紙（警二卷第55頁）、案發現場之監視器錄
    影光碟3片、監視器錄影翻拍照片24張（警二卷第139至161
    頁）、手機毀損照片2張（警二卷第163頁），上開監視器錄
    影光碟亦經原審勘驗，有勘驗筆錄1份（詳如附表二）及翻
    拍照片38張在卷可資參佐（原審卷第101至128頁）。
　㈡被告胡博俊當天係2度持手機丟擲告訴人洪群凱，此情業據被
    告胡博俊供認屬實，而於審理中經原審再次勘驗現場光碟，
    確實發現被告胡博俊除於監視器時間22時08分38秒時，朝洪
    群凱丟擲手機外，又於22時10分50秒再次持同1支手機朝洪
    群凱丟擲，2次丟擲時間相隔2分鐘多，已足夠分辨出是否為
    自己之手機。
　㈢綜上所述，足認被告胡博俊、施進文上開任意性自白確與事
    實相符，應可採信。本案事證明確，被告2人犯行洵堪認定
    ，均應依法論科。
四、論罪：
  ㈠按行為後法律有變更者，適用行為時之法律，但行為後之法律有利於行
    為人者，適用最有利於行為人之法律，刑法第2條第1項載有明
    文。被告胡博俊行為後，刑法第277條第1項業於108年5月29日
    經總統公布修正施行，並自同年5月31日起生效。修正前刑法
    第277條第1項原規定：「傷害人之身體或健康者，處3年以下
    有期徒刑、拘役或1,000元以下罰金。」修正後之條文則為：
    「傷害人之身體或健康者，處5年以下有期徒刑、拘役或50萬
    元以下罰金。」經比較修正前後之法律，修正後刑法第277條
    第1項將法定刑上限提高，是本案經新舊法比較之結果，自
    應適用被告胡博俊行為時之法律即修正前之刑法第277條第1項
    較為有利。
　㈡核被告胡博俊犯罪事實一、㈠所為，係犯刑法第304條之強制
    罪、犯罪事實一、㈡所為，係犯刑法第354條之毀損罪、修正
    前刑法第277條第1項之傷害罪；被告施進文所為，係犯刑法
    第304條之強制罪。被告胡博俊、施進文就犯罪事實一、㈠所
    犯恐嚇之危險行為應為強制之實害行為所吸收，均不另論罪；被
    告胡博俊就犯罪事實一、㈡所犯恐嚇之危險行為應為傷害之實
    害行為所吸收，亦不另論罪。至到庭檢察官認被告胡博俊犯罪
    事實一、㈡之所為，另涉犯刑法第302條第3項、第1項之剝奪
    他人行動自由未遂罪嫌，惟被告胡博俊犯罪事實一、㈡之犯
    行，其主要目的在打聽告訴人藍堃銓之下落，而非欲剝奪告
    訴人洪群凱之行動自由，是尚難認被告胡博俊於案發時有剝
    奪告訴人洪群凱行動自由之主觀犯意；且被告胡博俊等人於
    案發時雖有圍住告訴人洪群凱逼問告訴人藍堃銓之下落，另
    有追逐逃跑之告訴人洪群凱等行為，亦難遽認被告胡博俊已
    著手於私行拘禁或以其他非法方法剝奪告訴人洪群凱行動自
    由之客觀行為；故本件被告胡博俊犯罪事實一、㈡之所為，
    應不再論以刑法第302條第3項、第1項之剝奪他人行動自由
    未遂罪，是檢察官此部分之主張，尚有未洽，附此敘明。
　㈢被告胡博俊、施進文及不詳姓名之1、2名成年人就犯罪事實
    一、㈠之強制行為；被告胡博俊、同案被告蔡順畊、林勇成、
    郭榮發及不詳姓名之2名成年人就犯罪事實一、㈡之傷害行為間
    ，分別具有犯意聯絡及行為分擔，皆應論以共同正犯。
　㈣被告胡博俊、施進文以一施脅迫之行為，同時逼迫告訴人藍
    堃銓及張馨鎂行無義務之事，侵害不同人法益，為想像競合
    犯，從重論以一罪。
　㈤被告胡博俊2度丟擲手機，及被告胡博俊、同案被告蔡順畊、
    林勇成及郭榮發多次毆打告訴人洪群凱之行為，係於密切接
    近之時地而為，侵害同一人法益，均應論以接續犯。
　㈥另被告胡博俊所犯強制、毀損及傷害罪名，犯意各別，行為互
    殊，應予分論併罰。
五、原審以被告胡博俊、施進文之犯罪事證明確，予以論罪科刑
    ，固非無見；然查，被告胡博俊、施進文於上訴本院後，均
    坦承犯行，並已與告訴人藍堃銓、張馨鎂於臺灣臺南地方法
    院成立調解，調解內容為：「兩造同意以相對人胡博俊就臺
    灣臺南地方法院108年度訴字第1800號民事判決對聲請人藍
    堃銓、張馨鎂共新臺幣（下同）139萬之票款債權，其中藍
    堃銓應給付之34萬元，及藍堃銓、張馨鎂應連帶給付之5萬
    元，合計共39萬元，與本件胡博俊對藍堃銓、張馨鎂侵權行
    為應負之損害賠償責任（雙方同意賠償金額以39萬元計算）
    抵銷。」；被告胡博俊與告訴人洪群凱亦於本院準備程序中
    達成和解，和解內容為：「被告胡博俊願給付原告洪群凱新
    臺幣貳萬元，並當庭給付，經原告點收無誤。」此有臺灣臺
    南地方法院110年度移調字第45號調解筆錄（本院卷第311至
    313頁）、本院110年度附民字第72號和解筆錄（本院卷第25
    3至254頁）各1份存卷可考。被告胡博俊業已依上揭和解、
    調解內容給付賠償金完畢。上開自白及和解並給付賠償金等
    事實，為原審所「未及」考量，自應由本院加以審酌，並將
    原判決予以撤銷改判。
六、爰審酌被告胡博俊、施進文不思以正途催討債務，動輒施加
    言語及肢體暴力，使告訴人藍堃銓、張馨鎂遭受極大驚恐，
    甚至波及無辜之告訴人洪群凱，實有不該，兼衡被告胡博俊
    前有詐欺之前科（未構成累犯），被告施進文僅有賭博之前
    科，本案係起因於被告胡博俊與告訴人藍堃銓、張馨鎂之債
    務糾紛，被告2人分別坦認犯行之態度，且與告訴人3人和解
    ，並依約給付賠償金，及考量被告胡博俊於本院審理時自陳
    ：「五專畢業。我作檳榔盤商（收入詳卷），要撫養父母、
    小孩，小孩一個高一、一個大學，我未婚。」；被告施進文
    於本院審理自述：「高職畢業、已婚。我務農（收入詳卷）
    ，要撫養父母、小孩，小孩國小六年級。」（本院卷第305
    頁）等教育程度、家庭經濟狀況等一切情狀，分別量處被告
    胡博俊共同犯強制罪部分有期徒刑4月、共同犯傷害罪部分
    有期徒刑4月、犯毀損罪部分有期徒刑2月，如易科罰金，均
    以1千元折算1日，並定應執行有期徒刑7月，如易科罰金，
    以1千元折算1日。被告施進文共同犯強制罪部分，則量處有
    期徒刑3月，如易科罰金，以1千元折算1日，以示懲儆。
七、末查，被告胡博俊前於90年間曾因故意犯罪受有期徒刑以上
    刑之宣告嗣減刑，於96年12月23日執行完畢後，5年以內未
    曾因故意犯罪受有期徒刑以上刑之宣告；被告施進文前未曾
    因故意犯罪受有期徒刑以上刑之宣告等情，有臺灣高等法院
    被告前案紀錄表各1份在卷可佐（本院卷第79至82、87頁）
    ，其等因一時之失慮致罹刑章，事後已坦承犯行；且已於本
    院審理中分別與告訴人3人成立調解及和解，並業已依上揭
    調解及和解內容給付賠償金與告訴人3人之情，業經敘明如
    上。告訴人3人均表示願意原諒被告，同意給予被告緩刑的
    機會（見上開臺灣臺南地方法院調解筆錄內容第四項、本院
    和解筆錄內容第㈢項），足認被告胡博俊、施進文經此教訓
    ，當知警惕，信無再犯之虞，其等所受有期徒刑之宣告認以
    暫不執行為適當，爰均併予宣告緩刑2年，以啟自新。
據上論斷，應依刑事訴訟法第369條第1項前段、第364條、第299
條第1項前段，刑法第2條第1項前段、第28條、修正前第277條第
1項、第304條第1項、第354條、第41條第1項、第8項、第51條第
5款、第74條第1項第1款、第2款，刑法施行法第1條之1，判決如
主文。
本案經檢察官徐書翰提起公訴，檢察官林李嘉到庭執行職務。
中　　華　　民　　國　　110 　年　　5 　　月　　20　　日
                  刑事第二庭    審判長法　官  陳顯榮 
                                      法　官  黃裕堯
                                      法　官  陳弘能
以上正本證明與原本無異。
不得上訴。
　　　　　　　　　　　　　　　　　　　書記官  許雅華　　
中　　華　　民　　國　　110 　年　　5 　　月　　20　　日
附錄本案論罪科刑法條全文：
修正前刑法第277條（普通傷害罪）
傷害人之身體或健康者，處3年以下有期徒刑、拘役或1千元以下
罰金。
犯前項之罪因而致人於死者，處無期徒刑或7年以上有期徒刑；
致重傷者，處3年以上10年以下有期徒刑。
中華民國刑法第304條
以強暴、脅迫使人行無義務之事或妨害人行使權利者，處3年以
下有期徒刑、拘役或9千元以下罰金。
前項之未遂犯罰之。
中華民國刑法第354條
毀棄、損壞前二條以外之他人之物或致令不堪用，足以生損害於
公眾或他人者，處2年以下有期徒刑、拘役或1萬5千元以下罰金
。

附表一：
編號 發票人 背書人 票據號碼 發票時間 金額 1 藍堃銓 張馨鎂 000000000 107年7月23日 10萬元 2   000000000 107年7月23日 10萬元 3   000000000 107年7月23日 10萬元 4   000000000 107年7月23日 10萬元 5   000000000 107年7月23日 10萬元 6   000000000 107年7月23日 10萬元 7   000000000 107年7月23日 10萬元 8   000000000 107年7月23日 10萬元 9   000000000 107年7月23日 10萬元 10   000000000 107年7月23日 10萬元 11   000000000 107年7月23日 10萬元 
附表二：
編號 檔案名稱 監視器時間             勘驗結果 ⒈ 00-00000000000-0000 ○○路00巷南向案發地點 107年9月29日 20時52分29秒至21時30分0秒 畫面中告訴人洪群凱靠坐於自小貨車後車，嗣被告蔡順畊上前與告訴人洪群凱交談，後被告胡博俊、林勇成、郭榮發及身著白色上衣真實身分不詳2人陸續抵達現場並圍住告訴人洪群凱，並對告訴人洪群凱比手畫腳交談。【如照片1至4】 ⒉ ⑴ 00-00000000000-0000 ○○路00巷南向案發地點 107年9月29日 21時30分1秒至21時38分37秒 畫面中被告胡博俊以右拳揮擊告訴人洪群凱左臉頰，嗣被告蔡順畊站立於後車斗上拉扯告訴人洪群凱上衣，被告林勇成雙手抓住告訴人洪群凱右手後，以右拳揮擊告訴人洪群凱頭部4次，被告郭榮發先以右拳揮擊告訴人洪群凱頭部1次，後以右腳踢擊告訴人洪群凱下腹部2次。【如照片5至10】 ⑵  21時38分38秒至22時7分30秒 畫面中洪群凱再次坐到小貨車後車旁，被告胡博俊、蔡順畊、林勇成、郭榮發圍住告訴人洪群凱比手畫腳交談。 ⒊ 00-00000000000-0000 ○○路00巷南向案發地 107年9月29日 22時7分31秒至22時25分59秒 畫面中告訴人洪群凱往監視器畫面左上方逃跑，被告胡博俊以雙手拉扯被害人右手試圖攔阻，嗣告訴人洪群凱與被告林勇成及身著白色上衣真實身分不詳2人於道路上拉扯，後告訴人洪群凱往監視器畫面右下方逃跑，被告胡博俊向告訴人洪群凱丟擲手機(第1次)，被告蔡順畊上前拉扯攔阻。【如照片11至14】，一名身穿白上衣、深色短褲之男子揮拳毆打告訴人洪群凱 ⒋ ⑴ 00-00000000000-0000 ○○路00巷北向案發地 107年9月29日 21時39分17秒至22時10分33秒 被告等人圍著告訴人洪群凱講話，告訴人洪群凱突然往畫面左方跑，跑離監視器畫面範圍【如照片15】。 ⑵   21時39分17秒至22時10分33秒 畫面中告訴人洪群凱往監視器畫面右上方逃跑時跌倒於路面，被告蔡順畊上前拉扯攔阻，告訴人洪群凱雙手推開被告蔡順畊，後被告林勇成以左手抓住告訴人洪群凱右手，被告蔡順畊以雙手抓住告訴人洪群凱右手臂，身著白色上衣真實身分不詳1人雙手抓住告訴人洪群凱左手。【如照片15-1至23】 ⑶  22時10分46秒至22時10分48秒 畫面中告訴人洪群凱推開身著白色上衣真實身分不詳1人，被告蔡順畊於告訴人洪群凱身後拉住其雙手，被告林勇成以右拳揮擊告訴人洪群凱左臉部，告訴人洪群凱以左手推開阻擋。【如照片24至26】 ⑷  22時10分49秒至22時10分59秒 畫面中告訴人洪群凱與被告蔡順畊、林勇成及身著白色上衣真實身分不詳1人推擠拉扯，被告胡博俊向告訴人洪群凱丟擲手機(第2次)，後告訴人洪群凱掙脫並往○○路000巷逃跑。【如照片27至31】   ⑸  22時11分0秒至22時11分28秒 畫面中被告蔡順畊坐上白色自小客車駕駛座，隨後驅車往○○路000巷追逐告訴人洪群凱。【如照片32至34】 ⑹  22時11分29秒至22時12分6秒 畫面中被告林勇成坐上白色輕型機車駕駛座，隨後驅車往○○路000巷追逐告訴人洪群凱。【如照片35至38】